臺灣彰化地方法院民事判決　93年度簡上字第82號
上　訴　人　上槐工業有限公司
法定代理人　乙○○
訴訟代理人　林見軍律師
複代理人　　丙○○
被上訴人　　燦坤實業股份有限公司
法定代理人　甲○○
訴訟代理人　楊俊彥律師
上列當事人間請求損害賠償事件，上訴人對於中華民國93年7月
13日本院彰化簡易庭92年度彰簡字第317號判決提起上訴，本院
於94年10月19日言詞辯論終結，判決如下：
    主  文
上訴駁回。
第二審訴訟費用由上訴人負擔。
    事實及理由
一、上訴人起訴主張其為新式樣第073573號「電腦桌」的專利權
    人，依法專有排除他人未經其同意而製造、販賣上述「電腦
    桌」之權，詎被上訴人未經其同意，擅自製造與上開專利式
    樣相同的電腦桌予以販售圖利，不法侵害其新式樣專利權，
    致其僅於92年度即已受損新台幣（下同）100萬元，被上訴
    人自應對其負損害賠償責任。又其已於產品組裝說明書上標
    示專利證號，自符合修正前專利法第82條應在專利物品或其
    包裝上標示專利證書號數的規定，被上訴人如有疑義，應負
    舉證責任，爰依修正前專利法第122條、第88條第1項前段、
    第89條第1項第2款之規定，提起本訴等語，聲明被上訴人應
    給付上訴人50萬元，及自起訴狀繕本送達之翌日起，至清償
    日止，按週年利率5%計算的利息，並願意提供擔保，聲請宣
    告假執行。原審為上訴人敗訴判決，並駁回其假執行的聲請
    ，上訴人就其中20萬元部分聲明不服，於本院補充陳稱其已
    提出客戶寄回標示有專利字號的紙箱照片為證，並經證人即
    製作紙箱之群穎紙業股份有限公司總經理丁○○證稱有為上
    訴人製作紙箱，且依上訴人指示在紙箱上標示等語，更足認
    上訴人確有在包裝紙箱上標示專利字號的事實等語，並聲明
    ：（一）原判決於20萬元之範圍內廢棄。（二）被上訴人應
    給付上訴人20萬元，及自起訴狀繕本送達之翌日起，至清償
    日止，按週年利率5%計算的利息。
二、被上訴人則辯稱上訴人雖在組裝說明書上標示專利證書號數
    ，但既未在其專利物品上或包裝上標示專利證書號數，自不
    符合專利法規定，而不得請求損害賠償。又被上訴人所販賣
    的電腦桌與上訴人有新式樣專利權的電腦桌，自「小圓桌之
    位置」、「大桌面之大小」、「腳架位置」等視覺焦點所在
    的主要部位予以比對觀察，顯有不同，並無在造形設計上相
    同或近似的情事，自不侵害上訴人的專利權。再者，上訴人
    就損害額如何計算及其證明的方法，均未提出，其請求損害
    賠償，並無理由。何況被上訴人自91年3月起，至92年6月止
    ，僅販售電腦桌99張，獲利23,760元，並無上訴人所陳述的
    利益等語，並聲明駁回上訴。
三、上訴人主張其為新式樣第073573號「電腦桌」的專利權人，
    詎被上訴人未經其同意，擅自販售與上開專利式樣相同的電
    腦桌，不法侵害其新式樣專利權等情，已經提出專利證書、
    專利圖說、專利公報、統一發票、組裝說明書、採購單、雜
    誌內頁所載專利產品型錄及被上訴人所販賣的電腦桌照片等
    件為證，被上訴人對於上訴人為專利權人及被上訴人有販賣
    電腦桌的事實，亦不為爭執，而上訴人所販賣的電腦桌，其
    外觀型態、形狀設計及所呈現的視覺效果，確與上訴人新式
    樣專利之申請專利範圍圖式構成近似，也經財團法人中華工
    商研究院鑑定無誤，並有鑑定報告書一冊在卷可稽，固應認
    上訴人此部分主張為真正。
四、惟被上訴人辯稱上訴人未在其專利物品上或包裝上標示專利
    證書號數，不得請求損害賠償等語。按新式樣專利權人應在
    專利物品或其包裝上標示專利證書號數，並得要求被授權人
    或特許實施權人為之，其未附加標示者，不得請求損害賠償
    ，修正前專利法第122條第1項定有準用同法第82條規定的明
    文。查上訴人於原審法官勘驗現場時所提出的電腦桌上並未
    標示專利證書號數，此為上訴人所不爭執，並有其拍攝的照
    片附原審卷足憑。又上訴人提出的採購單並無客戶要求於專
    利物品上或包裝上標示專利證書號數的記載，且上訴人刊載
    於雜誌內頁之專利產品型錄上亦未記載專利證書號數，此也
    為上訴人所不否認。據此，實難認上訴人有在其專利物品上
    或包裝上標示專利證書號數。雖上訴人於本院審理中提出標
    示有專利字號的紙箱照片二張為證，但為被上訴人所否認，
    且上訴人所舉證人即群穎紙業股份有限公司（下稱群穎公司
    ）總經理丁○○亦證稱不清楚照片上的紙箱是否為群穎公司
    所製造，而群穎公司雖曾為上訴人製造電腦桌的紙箱，且紙
    箱外面的內容都會依上訴人指示來標示，但其內容為何，其
    亦不清紙等語。則因前述照片上的紙箱是否為群穎公司所製
    造及群穎公司有無依上訴人指示在紙箱外面標示專利證書號
    數均為不明，自不能僅憑前述照片上的紙箱標示有專利字號
    ，即得證明上訴人確有在電腦桌的包裝紙箱上標示專利證書
    號數。退一步言，即使得以證明上訴人確有在電腦桌的包裝
    紙箱上標示專利證書號數，然因該紙箱照片乃上訴人迄至上
    訴本院後所提出，實亦無從據以認定上訴人在起訴之前即已
    在電腦桌的包裝紙箱上標示專利證書號數。至於產品組裝說
    明書乃置於產品包裝內，非拆封後不能取得而知悉其內容，
    故上訴人在產品組裝說明書上標示專利證號，即非在專利物
    品上或包裝上標示專利證書號數，而與修正前專利法第82條
    所定不符。綜上所述，被上訴人辯稱上訴人未在其專利物品
    上或包裝上標示專利證書號數等語，尚堪採信。則依修正前
    專利法第82條規定，上訴人即不得對被上訴人請求損害賠償
    。上訴人提起本訴，請求被上訴人損害賠償，乃屬無據。
五、從而，上訴人依修正前專利法第122條、第88條第1項前段、
    第89條第1項第2款規定，請求被上訴人給付20萬元，及自起
    訴狀繕本送達之翌日起，至清償日止，按週年利率5%計算的
    利息，為無理由，應予駁回。原審為上訴人敗訴判決，並駁
    回假執行的聲請，於法並無違誤。上訴意旨指摘原判決不當
    ，求予廢棄改判，為無理由，應予駁回。
六、據上論結，本件上訴為無理由，本院依民事訴訟法第436之1
    第3項、第449條第1項、第78條，判決如主文所示。
中　　華　　民　　國　　94　　年　　11　　月　　2 　　日
                  民事第二庭    審判長　何志通
                                法  官　鄭舜元
                            　　法  官　廖國佑
以上正本係照原本作成。
本件不得上訴。
中　　華　　民　　國　　94　　年　　11　　月　　2 　　日
                      　　　    書記官　蘇美苓
